臺灣士林地方法院刑事判決　　　　　　　 95年度訴字第277號
公　訴　人　臺灣士林地方法院檢察署檢察官
被　　　告　戊○○
　　　　　　　　　　　號
　　　　　　癸○○
共　　　同
選任辯護人　林聖鈞律師
　　　　　　許麗紅律師
　　　　　　鄭文婷律師
被　　　告　丙○○
　　　　　　己○○
前二人共同
選任辯護人　鄭文婷律師
被　　　告　乙○○
　　　　　　丁○○
　　　　　　辛○○
　　　　　　子○○
前四人共同
選任辯護人　簡泰正律師
　　　　　　陳明輝律師
上列被告等因妨害自由等案件，經檢察官提起公訴（94年度偵續
字第161 號），本院判決如下：
    主  文
戊○○被訴強制、妨害自由部分均無罪。被訴傷害、毀損部分均
公訴不受理。
癸○○、丙○○、己○○、子○○、乙○○、丁○○、辛○○均
公訴不受理。
    理  由
壹、公訴意旨略以：被告戊○○係中港亞洲開發有限公司（下稱
    中港公司）、亞青建設股份有限公司（下稱亞青公司）之董
    事長，癸○○為中港公司、亞青公司及毅昌建設有限公司（
    下稱毅昌公司）之總經理，丙○○為亞青公司副總經理，乙○○、丁○○、己○○、辛○○、子○○均為中港公司、亞
    青公司及毅昌公司之員工（癸○○、丙○○、己○○所涉私
    行拘禁、強制、傷害等罪嫌，均另案起訴審結）。緣志勤營
    造工程股份有限公司（下稱志勤公司）於民國92年11月20日
    與亞青公司簽訂「胡適風華新建工程」工程合約書，並於同
    年月27日交付中港公司履約保證金新臺幣（下同）970 萬元
    ，惟前揭工程與志勤公司分向亞青公司、毅昌公司承攬之另
    2 項工程皆因故無法順利施工，經志勤公司負責人庚○○與
    亞青公司、中港公司及毅昌公司負責人磋商後，雙方同意於
    93 年3月9 日協議解除前揭3 項工程契約，志勤公司並同意
    拋棄全部承攬工程，中港公司、亞青公司及毅昌公司則退回
    全部履約保證金。志勤公司與中港公司、亞青公司、毅昌公
    司嗣後因履約保證金退還事宜發生糾紛，志勤公司主張同時
    履行抗辯不願返還「胡適風華新建工程」工地（下稱胡適風
    華工地）予亞青公司，詎被告戊○○、癸○○、丙○○、乙○○、己○○、子○○、丁○○、辛○○等人因而心生不滿
    ，分別為下述犯罪行為：
  (一)於93年4 月21日下午2 時許起，被告癸○○、丙○○率領中
    港公司員工乙○○、己○○、子○○、丁○○、辛○○及姓
    名年籍不詳之成年男子10餘人前往前揭工程工地現場，共同
    基於毀損之犯意聯絡，由被告乙○○指揮其中1 名姓名年籍
    不詳之成年男子駕駛裝載乙炔吹管等切割工具之小貨車到工
    地門口，繼以乙炔吹管等工具切割破壞志勤公司所有之工地
    鐵門，於該鐵門喪失功能不堪使用後，未經志勤公司之同意
    強行進入工地內，破壞工地現場。
  (二)於93年5 月2 日下午3 時許，被告癸○○與姓名年籍不詳之
    成年男子十數名共同基於妨害自由、恐嚇及毀損之犯意聯絡
    ，在前揭工地旁之臺北市○○區○○路1 段3 巷之巷口，限
    制正在巡邏工地之志勤公司員工陳建全、郭宗能、林鎮昌、
    高振翔、林恩楠、曾台斌及宋青宜等7 人之行動自由後（妨
    害自由部分另案起訴審結），另由被告丁○○持老虎鉗切斷
    志勤公司所有位在同巷18號旁之電力設備及電話通訊設備，
    並剪斷志勤公司之電話線，致志勤公司先前架設之監視錄影
    設備無法發生作用，被告癸○○、丙○○另命姓名年籍不詳
    之乙炔切割工人以乙炔吹管切割毀損前揭工程工地鐵門及安
    全圍籬，致令不堪使用，繼由癸○○、丙○○率領己○○、
    丁○○、子○○及辛○○等人將工地鐵門推倒，丁○○復以
    虎口鉗剪斷由志勤公司所裝設在工地之電力設備，使該電力
    設備完全喪失其輸送電力之功能。
  (三)93年5 月13日晚上8 時20分許，被告戊○○、癸○○、丙○○、乙○○及己○○及年籍姓名不詳之成年男子數名共同基
    於妨害自由、毀損及傷害之犯意聯絡，由戊○○指示前開人
    員再次抵達前揭工程工地現場，欲取回前揭工地之占有，先
    由己○○指示其中一名年籍姓名不詳之成年男子駕駛堆高機
    將志勤公司放置在該工地鐵門門口之貨車架開，再由癸○○
    指示年籍姓名不詳之成年男子數名（由其中1 名穿白色上衣
    ，理平頭之男子帶頭），由該數名年籍姓名不詳之成年男子
    翻越工地圍牆進入工地，將志勤公司僱用看守工地之保全人
    員壬○○，強行押出供工務使用之貨櫃屋，並帶離工地看管
    約1 小時，以此方式限制其行動自由。被告癸○○、丙○○
    趁機指示堆高機司機駕駛堆高機破壞志勤公司設置之鐵門，
    致令不堪使用，並將堆土機駛進該工地。適志勤公司負責人
    庚○○及其配偶甲○○聞訊趕至，庚○○為保護工地，以肉
    身欲阻擋該堆土機之通路，被告癸○○、丙○○、己○○3
    人徒手將庚○○數度推出工地，以此方式妨害庚○○身體自
    由權之行使。經庚○○掙脫返回工地，被告丙○○、己○○
    及年籍姓名不詳之成年男子，再次共同以手壓制庚○○脖子
    ，強行將其拉出工地，妨害其行動自由權之行使。被告癸○○、己○○另強行以徒手方式將甲○○拖出工地，致甲○○
    受有雙臂紅腫瘀青之傷害。嗣被告癸○○、丙○○遂命堆土
    機司機進入工地內破壞志勤公司放置在工地現場作為工務所
    使用之2 只貨櫃屋及屋內之電腦設備等物，致令不堪使用，
    足生損害於志勤公司 (被告癸○○、己○○、丙○○所涉妨
    害自由、傷害等罪嫌均經另案起訴審結)。
    因認被告戊○○涉犯刑法第302 條第1 項、第304 條第1 項
    、第277條第1項、第354條等罪嫌。
貳、被告戊○○被訴強制、妨害自由部分（公訴意旨(三)部分）：
一、按犯罪事實應依證據認定之，無證據不得認定犯罪事實；又
    不能證明被告犯罪者，應諭知無罪之判決，刑事訴訟法第15
    4 條第2 項、第301 條第1 項分別定有明文。又事實之認定
    ，應憑證據，如未能發現相當證據，或證據不足以證明，自
    不能以推測或擬制之方法，為裁判基礎（最高法院40年臺上
    字第86號判例參照）；且認定犯罪事實所憑之證據，雖不以
    直接證據為限，間接證據亦包括在內，然而無論直接證據或
    間接證據，其為訴訟上之證明，須於通常一般之人均不致有
    所懷疑，而得確信其為真實之程度者，始得據為有罪之認定
    ，倘其證明尚未達到此一程度，而有合理之懷疑存在而無從
    使事實審法院得有罪之確信時，即應由法院為諭知被告無罪
    之判決（最高法院76年台上字第4986號判例參照）。
二、公訴人認被告戊○○涉犯共同強制、妨害自由罪嫌，無非以
    ：被告戊○○、癸○○、丙○○、己○○、丁○○之供述、
    告訴人庚○○、甲○○之指訴、證人高振翔、宋青宜、壬○○之證詞及宏溢貨運有限公司92年12月28日統一發票、志勤
    公司計價單、志勤公司93年5月20日應付憑單、一成起重工
    程行92年12月請款單、92年12月25日請款聯、志勤公司計價
    單、一成起重工程行93年1月6日統一發票、志勤公司93 年3
    月18日應付憑單、翻拍自錄影光碟之93年5月13日中港公司
    毀損胡適風華工地、妨害自由及傷害等經過之照片61張（照
    片旁並標示時間、地點、行為人、行為等）、告訴人甲○○
    之臺北市立忠孝醫院診斷證明書1紙附卷可證，資為論據。
    訊據被告戊○○堅決否認有上述犯行，辯稱：其就公訴意旨
    (三)所示經過均不知情，當天經員工通知，得悉公司員工至警
    局製作筆錄，趕赴工地現場時，已經無人在場；其不知是否
    有人將保全員壬○○強押出貨櫃屋，帶離工地看管1 小時；
    亦不知是否有將庚○○、甲○○強推或強拉出工地外之事等
    語。
三、經查：
    被告戊○○指示被告癸○○於93年5月13日率眾至上址直接
    占有工地，癸○○乃率眾抵達現場，由數名不詳男子將負責
    看守現場之保全人員帶離工地看管，命堆土機駛入工地，因
    庚○○、甲○○欲以阻擋機具通路，癸○○、丙○○、己○○徒手推、擋庚○○阻止其進入工地，因庚○○仍欲掙脫進
    入工地，丙○○、己○○及另一不詳男子乃以手壓制庚○○
    脖子，強行將之拉離，妨害其自由行動權利；癸○○、己○○另徒手將甲○○自雙臂架起拖出工地，致甲○○受有雙臂
    紅腫淤青之傷害等事實，固據被告癸○○、丙○○、己○○
    供承依公司指示至現場直接占有工地，因庚○○、甲○○欲
    停留工地現場阻擋，其等乃阻止庚○○夫婦進入、停留工地
    現場等情甚詳，並據證人庚○○、甲○○到庭證述屬實（96
    年1 月24日審判筆錄第10頁），及證人宋青宜、壬○○於偵
    查時證述甚詳（93年度偵字第6360號偵查卷(二)，下稱偵查卷
    第2 卷，第270 頁；94年度發查偵字第7 號偵查卷，下稱偵
    查卷第4 卷，第90頁），且有翻拍自錄影光碟之93年5 月13
    日照片61張（93年度偵字第9056號偵查卷，下稱偵查卷第3
    卷，第225 頁以下）、甲○○受傷相片及台北市立忠孝醫院
    診斷證明書（同偵查卷第246 、247 頁）附卷可稽，此部分
    事實固堪認定。然被告戊○○究否應就被告癸○○率眾進行
    之行為負妨害自由、強制罪責，應探究其就「剝奪保全員壬○○行動自由」、「強推、拉庚○○離開，阻止其進入工地
    」、「強架將甲○○拖出工地」之事有無犯意聯絡及行為分
    擔。以下分述之：
    (1)公訴意旨(三)所示事實發生時，被告戊○○並不在場等情，
      業據同案被告癸○○於偵查（偵查第2 卷第317 頁）證述
      明確。公訴人起訴所憑之證人高振翔、宋青宜、壬○○偵
      查筆錄（偵查卷第2 卷第267 、270 、325 頁）亦均未提
      及被告戊○○參與剝奪保全員行動自由、強制庚○○、甲○○等行為實施。證人庚○○並到庭證稱：戊○○是在推
      擠「之後」才到現場，當時我已經離開現場，這是錄影錄
      到的等語（本院96年96年1 月24日審判筆錄第19頁）；證
      人甲○○亦證稱：當天是癸○○、己○○用手撐處我腋下
      ，將我架出去，... 在93年5 月13過程中沒有看到戊○○
      等語甚詳（同日審判筆錄第25頁），並有編號1 至46（偵
      查第3 卷第225 至240 頁）案發經過現場相片附卷可證。
      足見被告戊○○並未參與公訴意旨(三)所示之行為分擔。
    (2)至公訴人雖以同案被告癸○○於偵查中證稱：（檢察官問
      ：當天晚上為何去該工地？）我跟汪董事長（被告戊○○
      ）通電話，他說可以去清垃圾整地，當時好像志勤跟我們
      公司在協調，我是接到董事長指示等語（偵查卷第2 卷第
      317 頁），而起訴認被告戊○○就公訴意旨(三)之行為有犯
      意聯絡及行為分擔。然此同案被告癸○○之陳述，僅足證
      明被告戊○○曾命癸○○前往現場直接占有工地，尚難認
      被告戊○○已就實施方法為具體指示而有犯意聯絡。況被
      告癸○○係因見庚○○、甲○○夫婦到場阻擋機具，始與
      丙○○、己○○等人共同阻止庚○○進入，並請甲○○離
      開工地等情，業據同案被告癸○○、己○○、丙○○供述
      甚詳；是此與不詳男子數名限制保全員壬○○行動自由等
      作為，均屬被告癸○○等在場人判斷現場情勢後，為立即
      直接占有工地之目的，所現時決定採取之措施；依現存卷
      證資料，尚無從認定被告戊○○就此等具體妨害自由、強
      制行為之實施方式已有犯意聯絡。
    (3)至被告戊○○於93年5 月13日晚間10時15分許到場後，雖
      與身著白色T 恤不明人士交談，有第58號現場相片附卷可
      證（94年度偵續字第161 號偵查卷，下稱偵查卷第5卷，
　　　第128 頁編號第58號）；然被告戊○○係上開犯罪行為結
　　　束後，始到場等情，業據證人庚○○證述無訛，如前所述
  　　。是難憑此犯罪行為結束後之錄影資料，遽認被告戊○○
    　事前就公訴意旨(三)所示各妨害自由、強制行為之實施，於
      犯前已有謀議之犯意聯絡。
    (4)另檢察官起訴所憑之宏溢貨運有限公司92年12月28日統一
      發票、志勤公司計價單、志勤公司93年5 月20日應付憑單
      、一成起重工程行92年12月請款單、92年12月25日請款聯
      、志勤公司計價單、一成起重工程行93年1 月6 日統一發
      票、志勤公司93年3 月18日應付憑單、告訴人甲○○之臺
      北市立忠孝醫院診斷證明書等書證，均無從證明被告癸○○等人於現場所為之行為決意，係受被告戊○○授意或與
      之商量所為，尚難憑此認被告戊○○應負共犯罪責。
四、綜上所述，依現存卷證資料，僅足認定被告癸○○、丙○○
    、己○○等人於公訴意旨(三)所示時地在場犯罪（本院94年度
    訴字第588 號另案判決），然不能證明被告癸○○所為妨害
    自由、強制犯行，及被告丙○○、己○○之強制行為，係受
    被告戊○○指示所為。此外，復查無其他證據足資證明被告
    戊○○有公訴人所指之妨害自由、強制罪之犯意聯絡及行為
    分擔，不能證明其此部分犯罪。揆諸前開說明，即應就此公
    訴事實為被告戊○○無罪之諭知。
參、被告戊○○、癸○○、丙○○、乙○○、己○○、丁○○、
    辛○○、子○○被訴毀損部分（公訴意旨(一)(二)部分）及被告
    戊○○被訴傷害、毀損部分（公訴意旨(三)部分）：
一、按告訴乃論之罪，告訴人於第一審辯論終結前得撤回其告訴
    ，又告訴經撤回者，應諭知不受理之判決，且得不經言詞辯
    論為之，刑事訴訟法第238 條第1 項、第303 條第3 款、第
    307 條分別定有明文。
二、查本件告訴人志勤公司告訴被告戊○○、癸○○、丙○○、
    乙○○、己○○、丁○○、辛○○、子○○毀損及告訴人甲○○告訴被告戊○○傷害等案件，起訴書認係分別犯刑法第
    354 條毀損罪、同法第277 條第1 項傷害罪，依同法第357
    條、第287 條前段之規定，均須告訴乃論。茲據告訴人志勤
    公司（代表人庚○○）、甲○○撤回告訴，有撤回告訴狀在
    卷可按（本院卷第86至88頁），依照首開說明，此部分被訴
    事實均不經言詞辯論，逕為諭知不受理之判決。
據上論斷，應依刑事訴訟法第301 條第1 項、第303 條第3 款、
第307 條，判決如主文。
本案經檢察官張世和到庭執行職務
中　　華　　民　　國　　96　　年　　3 　　月　　8 　　日
                  刑事第四庭審判長法  官  杜惠錦
                                  法  官  梁哲瑋
                                  法  官  朱瑞娟
以上正本證明與原本無異。
如不服本判決，應於判決送達後10日內，向本院提出上訴狀。
                                  書記官  賴麗容
中　　華　　民　　國　　96　　年　　3 　　月　　9 　　日
